【裁判字號】    98,台上,5569
【裁判日期】    980930
【裁判案由】    偽造有價證券
【裁判全文】
最高法院刑事判決            九十八年度台上字第五五六九號
上  訴  人  甲○○
上列上訴人因偽造有價證券案件，不服台灣高等法院台中分院中
華民國九十六年四月十八日第二審判決（九十六年度上訴字第七
二二號，起訴案號：台灣南投地方法院檢察署九十五年度偵字第
一七一二號、九十五年度偵緝字第三五、三六號），提起上訴，
本院判決如下：
    主  文
原判決撤銷，發回台灣高等法院台中分院。
    理  由
本件原判決維持第一審依修正前刑法連續犯、牽連犯之規定，論
處上訴人甲○○共同連續意圖供行使之用，而偽造有價證券罪刑
（處有期徒刑三年六月，並為相關從刑之宣告），駁回上訴人在
第二審之上訴。固非無見。
惟查：（一）當事人聲請調查之證據未予調查，又未認其無調查
之必要，以裁定駁回或於判決理由內予以說明，其踐行之訴訟程
序，即難謂適法。而當事人聲請調查之證據若與待證事實有重要
關係，就案情確有調查之必要，復無刑事訴訟法第一百六十三條
之二第二項之情形，原審未加調查，亦有應於審判期日調查之證
據而未予調查之違法。上訴人於原審以言詞聲請傳喚證人黃信成
、林保順，以證明其未參與本件犯行（見原審卷第二四頁反面）
。上開證據方法，就上訴人有無參與偽造有價證券及行使偽造私
文書憑以詐欺之待證事實，均有重要關係，客觀上實難謂無調查
之必要。原審未予調查，復未說明究竟如何無為調查必要之理由
，遽行審結，不唯其踐行之訴訟程序於法有違，亦同有調查未盡
之可議。（二）判決所載之理由，必須與卷內之證據資料相適合
，否則即屬證據上之理由矛盾。查告訴人林良樺固指訴上訴人及
證人楊錦文以偽造文書之方式共同向其詐騙共新台幣（下同）一
百零二萬一千元等情。惟楊錦文於第一審供稱其等詐騙之款項大
約為六、七十萬元（見第一審卷第五八頁）；於原審則未陳明詐
得款項之詳細數額，僅證稱所詐騙之款項與上訴人平分等語（見
原審卷第三五、三六頁），亦即楊錦文於第一、二審始終未曾證
述其與上訴人共同向告訴人詐得一百零二萬一千元。乃原判決於
理由內竟說明：「告訴人於檢察官偵查及原審審理時指稱，……
，伊遭詐騙一百零二萬一千元等語，核與楊錦文於第一審及原審
審理時證述內容相符」等旨（見原判決第三頁，理由三之(一)），
核與卷證資料不相適合，難謂無證據上理由矛盾之違背法令。（
三）有罪判決書事實之認定與理由之說明必須互相一致，方為合
法。倘若事實之認定與理由之說明不相一致，按諸刑事訴訟法第
三百七十九條第十四款後段規定，自屬判決理由矛盾之當然違背
法令。原判決事實認定上訴人及楊錦文分別以「其等本人」或利
用不知情之姓名年籍不詳成年人在如原判決附表（下稱附表）一
編號一至二二號所示分期付款附條件買賣契約書之「簽章」欄內
偽造如附表一編號一至二二號所示名義人之簽名；再以「其等本
人」或利用上開不知情之姓名年籍不詳成年人，於如附表二編號
一至二二號所示本票之「發票人」欄偽造如附表二編號一至二二
號所示名義人之簽名，……，共同連續偽造如附表一、二所示分
期付款附條件買賣契約書及本票等情（見原判決第一、二頁，事
實一）。但於理由中則又謂：「上訴人利用不知情之姓名年籍不
詳成年人於如附表一編號一至二二號所示分期付款附條件買賣契
約書之『簽章』欄內偽造如附表一編號一至二二號所示名義人之
簽名，復利用上開不知情之姓名年籍不詳成年人於如附表二編號
一至二二號所示本票之『發票人』欄偽造如附表二編號一至二二
號所示名義人之簽名，……，均屬間接正犯。」云云（見原判決
第六頁，理由五）。則原判決事實中所謂「以其等本人」（即上
訴人及楊錦文）或利用不知情之姓名年籍不詳成年人在如附表一
所示二十二件分期付款附條件買賣契約書之「簽章」欄內偽造如
附表一所示二十二個名義人之簽名；再以「其等本人」或利用不
知情之姓名年籍不詳成年人於如附表二所示本票之「發票人」欄
偽造如附表二所示名義人之簽名，而認定上訴人有行為分擔之記
載如果不虛，則原判決理由所為附表一、二所示分期付款附條件
買賣契約書之「簽章」欄所示名義人之簽名及本票之「發票人」
欄所示名義人之簽名均係利用不知情之姓名年籍不詳成年人為之
，上訴人及楊錦文並未參與之說明，即難謂無誤。原判決有認定
事實與理由說明不相一致之違誤。（四）原判決事實認定上訴人
及楊錦文自九十一年五月間起至同年八月間止，分別以其等本人
或利用不知情之姓名年籍不詳成年人在如附表一編號一至二二號
所示分期付款附條件買賣契約書之「簽章」欄內偽造如附表一編
號一至二二號所示名義人之簽名；再以其等本人或利用上開不知
情之姓名年籍不詳成年人於如附表二編號一至二二號所示本票之
「發票人」欄偽造如附表二編號一至二二號所示名義人之簽名，
再委託不知情之成年刻印人員，盜刻如附表二編號一至二二號所
示名義人之印章各一枚，共同連續在位於南投縣南投市○○路四
○五之三號之「皇家鋼琴」店內，偽造如附表一編號一至二二號
所示分期付款附條件買賣契約書及如附表二編號一至二二號所示
本票，並由楊錦文持交予林良樺而行使之，林良樺因而陷於錯誤
並依約陸續給付買賣價金共計一百零二萬一千元予上訴人及楊錦
文；並於理由說明上訴人所為，係犯刑法第二百十六條、第二百
十條之行使偽造私文書罪、第二百零一條第一項之意圖供行使之
用而偽造有價證券罪及第三百三十九條第一項詐欺取財罪。至其
偽造署押、印章、印文之低度行為應為偽造私文書之高度行為所
吸收，其偽造私文書之低度行為應為行使偽造私文書之高度行為
所吸收，其行使偽造有價證券之低度行為應為偽造有價證券之高
度行為所吸收，均不另論罪等情（見原判決第六頁，理由五）。
但上訴人所犯上述各罪間，在法律上之關係為何？數罪間應如何
論處？原判決漏未說明，自嫌理由不備及適用法則欠當。以上，
或為上訴人上訴意旨所指摘，或為本院得依職權調查之事項，而
第三審法院應以第二審判決所確認之事實為判決基礎，原審上述
之違背法令，影響於事實之確定，本院無可據以為裁判。應認原
判決有撤銷發回更審之原因。
據上論結，應依刑事訴訟法第三百九十七條、第四百零一條，判
決如主文。
中    華    民    國  九十八  年    九    月   三十   日
                      最高法院刑事第二庭
                          審判長法官  莊  登  照
                                法官  陳  世  淙
                                法官  徐  昌  錦
                                法官  許  錦  印
                                法官  吳  昆  仁
      本件正本證明與原本無異
                                      書  記  官
中    華    民    國  九十八  年    十    月    五    日
                                                      Q


司法院資訊處製作；財團法人民間司法改革基金會備份。
